臺灣高等法院臺南分院刑事判決　　　　95年度上訴字第1370號
上　訴　人　臺灣臺南地方法院檢察署檢察官
被　　　告　甲○○
選任辯護人　蘇明道　律師
上列上訴人因被告毀損案件，不服臺灣臺南地方法院九十五年度
簡上字第一八五號，中華民國九十五年十月五日第一審判決（起
訴案號：臺灣臺南地方法院檢察署九十五年度偵字第二０七八號
），提起上訴，本院判決如下：
    主  文
原判決撤銷。
甲○○毀壞他人建築物，處有期徒刑陸月，如易科罰金，以銀元
參佰元即新台幣玖佰元折算壹日。緩刑參年。
    事  實
一、被告甲○○與案外人許淑惠（另經檢察官為不起訴處分）係
    父女關係，被告明知許淑惠僅取得坐落於臺南縣學甲鎮宅子
    港１７０－２１０地號土地之二三二九五分之二二六一二持
    分，其上之房屋（門牌號碼為臺南縣學甲鎮達明里瓦寮２２
    號之１，下稱系爭房屋），為告訴人乙○○所有，詎被告甲
    ○○竟基於毀壞他人建築物之犯意，於民國（下同）九十四
    年五月中旬某日，率不知情之工人，以怪手將系爭房屋毀壞
    夷平等語。
二、案經乙○○向臺灣臺南地方法院檢察署提起告訴。
    理  由
一、被告之女即案外人許淑惠向原審法院拍得坐落於臺南縣學甲
    鎮○○○段１７０－１５２、１７０－１５３、１７０－１
    ５４、１７０－１５５、１７０－１５６、１７０－１６０
    、１７０－１６１、１７０－１６４、１７０－１６５、１
    ７０－２０９、１７０－２１０、１７０－２１１、１７０
    －２１２號等十筆土地（就１７０－２１０地號土地，僅拍
    定得應有部分２３２９２分之２２６１２，拍定後不點交，
    其餘土地均點交），其中大多為魚塭地，此有原審法院不動
    產權利移轉證書一紙、查封筆錄、拍賣公告及點交筆錄在卷
    可資佐證，證人許淑惠亦於偵查中證稱土地均是被告名義代
    為處理，此部分之事實應可認定，合先敘明。
二、訊據被告承認拆除系爭房屋，惟辯稱誤以為系爭房屋為承受
    拍賣之一部分，應有所有權，且系爭房屋破舊不堪，處於無
    人使用狀態，因恐颱風來襲而將之拆除，被告並無毀損故意
    云云。經查：
（一）被告確有於九十四年五月間，僱用不知情之成年工人，拆
      除系爭房屋，致失其效用之事實，業據被告於原審審理中
      供承不諱，核與告訴人乙○○於偵、審之指述情節相符，
      並有系爭房屋拆除前、後之照片共二張在卷可參（見四四
      號偵查卷第十頁），自堪認定。
（二）按房屋之拆除為一種事實上之處分行為，是未經辦理所有
      權第一次登記之建物，須有事實上之處分權者，始得予以
      拆除。如未經辦理登記之原始起造人，已將該建物出賣或
      贈與他人，並為移交，而失其事實上處分之權利者，自無
      從命其拆除該建物（最高法院八十五年度台上字第三０七
      七號民事判決要旨）。蓋無保存登記之房屋無法依民法第
      七百五十八條以登記方式移轉所有權，僅能移轉事實上處
      分權，本質上與移轉所有權之效果相同，從而，建築物之
      事實上處分權亦應屬刑法第三百五十三條第一項立法所保
      護之對象，刑法第三百五十三條第一項所指之他人建築物
      ，自應包括他人有事實上處分權之建築物在內。從而，系
      爭房屋既為告訴人乙○○所有，並有乙○○提出之臺灣電
      力公司電費收據可憑，足證告訴人乙○○對系爭房屋有事
      實上處分權，系爭房屋自屬他人之建築物，且被告並不具
      拆除之權利等節，應堪認定。
（三）被告雖辯稱誤以為系爭房屋受拍賣效力所及，且房屋老舊
      為無人使用狀況，惟查：被告於偵查時供稱：「（問：系
      爭房屋是座落於地號１７０－２１０上？）是。」、「（
      問：法官點交時有無包括地號１７０－２１０？）法官有
      說叫我和共有人自己去處理，法院不點交。」（見一一六
      號偵查卷第三六頁），足見被告知系爭房屋未點交，房屋
      所有權非為其所有。次查，被告甲○○所毀壞之上開房屋
      雖已老舊，然其定著於土地，上有屋頂，周有門壁，足以
      蔽風雨而通出入，有一定之經濟價值，此有上開房屋遭拆
      除前之照片附卷可稽（見四四號偵查卷第十頁），足認被
      告所辯系爭房屋破爛不堪使用等語，乃卸責之詞，不足採
      信。是被告於主觀上確有損壞他人建築物之故意，堪予認
      定。本件事證明確，被告犯行，已堪認定。
三、查系爭房屋為告訴人乙○○所有，自屬他人之建築物，已如
    前述，核被告所為，係犯修正前刑法第三百五十三條第一項
    之損壞他人建築物罪。又被告利用不知情之成年工人為之，
    為間接正犯。原審以被告無犯罪故意，因予判決無罪，固非
    無見，惟查公訴人以原審疏未詳查被告具毀損故意指摘原判
    決不當，為有理由，自應由本院將原決予以撤銷改判。爰審
    酌被告犯罪之素行、犯罪之動機、目的、手段、被害人所受
    損害尚非鉅大，且於本院審理時業與與告訴人達成和解等一
    切情狀，量處如主文所示之刑，並諭知易科罰金之折算標準
    ，以資懲儆。復按行為後法律有變更者，適用行為時之法律
    ；但行為後之法律有利於行為人者，適用最有利於行為人之
    法律，刑法第二條第一項定有明文。查被告行為後，刑法第
    四十一條有關易科罰金之規定，業於九十四年二月二日修正
    公布，並自九十五年七月一日生效施行。本件被告於行為當
    時之刑法第四十一條第一項前段規定：「犯最重本刑為五年
    以下有期徒刑以下之刑之罪，而受六個月以下有期徒刑或拘
    役之宣告，因身體、教育、職業、家庭之關係或其他正當事
    由，執行顯有困難者，得以一元以上三元以下折算一日，易
    科罰金。」，又被告行為時之易科罰金折算標準，修正前罰
    金罰鍰提高標準條例第二條前段（現已刪除）規定，就其原
    定數額提高為一百倍折算一日，則本件被告行為時之易科罰
    金折算標準，應以銀元三百元折算一日，經折算為新台幣後
    ，應以新台幣九百元折算為一日。惟九十五年七月一日修正
    施行之刑法第四十一條第一項前段則規定：「犯最重本刑為
    五年以下有期徒刑以下之刑之罪，而受六個月以下有期徒刑
    或拘役之宣告者，得以新台幣一千元、二千元或三千元折算
    一日，易科罰金。」，比較修正前後之易科罰金折算標準，
    以九十五年七月一日修正施行前之規定，較有利於行為人，
    自應依刑法第二條第一項前段，適用修正施行前刑法第四十
    一條第一項前段規定，諭知易科罰金之折算標準，合先敘明
    。又被告素行良好，前此未曾受有期徒刑以上刑之宣告，有
    本院被告全國前案紀錄表可稽，其因一時失慮，偶罹刑典，
    事後已深具悔意，且已與被害人和解，賠償其損害，經此刑
    之宣告後，應知警惕，而無再犯之虞，本院因認暫不執行其
    刑為適當，併予以宣告緩刑參年，以勵自新。
據上論斷，應依刑事訴訟法第三百六十九條第一項前段、第三百
六十四條、第二百九十九條第一項前段，刑法第三百五十三條第
一項、第七十四條第一項第一款、第二條第一項前段、修正前刑
法第四十一條第一項前段，罰金罰鍰提高標準條例第二條，判決
如主文。
本案經檢察官羅清溪到庭執行職務。
中　　華　　民　　國　　96　　年　　4　　月　　24　　日
　　　　　　　　　刑事刑三庭    審判長法　官  陳義仲
　　　　　　　　　　　　　　　　　　  法　官  蘇清水
　　　　　　　　　　　　　　　　　　  法　官  宋明蒼
以上正本證明與原本無異。
如不服本判決，應於收受本判決後十日內向本院提出上訴書狀。
其未敘述上訴理由者並得於提起上訴後十日內向本院補提理由書
狀（均須按他造當事人之人數附繕本）「切勿逕送上級法院」。
　　　　　　　　　　　　　　　　　　　書記官  翁心欣
中　　華　　民　　國　　96　　年　　4　　月　　24　　日
附錄：本案論罪科刑法條全文
中華民國刑法第三百五十三條第一項：
毀壞他人建築物、礦坑、船艦或致令不堪用者，處六月以上五年
以下有期徒刑。
